【裁判字號】    97,易,1931
【裁判日期】    970814
【裁判案由】    竊盜
【裁判全文】
臺灣板橋地方法院刑事判決              97年度易字第1931號
聲  請  人  臺灣板橋地方法院檢察署檢察官
被      告  甲○○
上列被告因竊盜案件，經檢察官聲請簡易判決處刑（九十六年度
偵字第二八八二三號），本院認不宜適用簡易程序（九十七年度
簡字第四八二六號），改適用通常程序判決如下：
    主  文
甲○○無罪。
    理  由
一、公訴意旨略以：被告甲○○明知停放在台北縣五鄉○○路○
    段九十八巷三十二之二十三號工地之碎石機（製造號碼：二
    三二四號、型式：五０一五號）乙台，係乙○○所經營之旻
    揚實業有限公司（下稱旻揚公司）所有，竟仍基於為自己不
    法所有之犯意，於民國九十六年八月三十日下午某時，僱用
    不知情之曳引車司機吳榮庭（另由臺灣板橋地方法院檢察署
    檢察官為不起訴處分），駕駛車牌號碼九四五─ＡＪ號之營
    業用貨運曳引車，前往上址拖運碎石機至台北縣泰山鄉○○
    路五巷四十六號之停車場得手。乙○○於同年九月六日十三
    時三十分至前揭工地發現碎石機不見，報警處理，經警調閱
    附近路口監視器畫面始循線查獲上情。因認被告涉犯刑法第
    三百二十條第一項之竊盜罪嫌。
二、按犯罪事實應依證據認定之，無證據不得認定犯罪事實；又
    不能證明被告犯罪者，應諭知無罪之判決，刑事訴訟法第一
    百五十四條第二項、第三百零一條第一項前段分別定有明文
    。再按事實之認定，應憑證據，如未能發現相當證據，或證
    據不足以證明，自不能以推測或擬制之方法以為裁判基礎；
    又認定不利被告之事實，須依積極證據，苟積極證據不足為
    不利於被告事實之認定時，即應為有利於被告之認定，更不
    必有何有利之證據；末按告訴人之告訴，本以使被告受刑事
    追訴為目的，故其陳述是否與事實相符，自應調查其他證據
    ，以資審認，苟其所為攻擊之詞，尚有瑕疵，則在此瑕疵未
    予究明以前，即不能遽採為斷罪之基礎（最高法院三十年上
    字第八一六號、四十年臺上字第八六號、六十九年度台上字
    第一五三一號判例參照）。
三、公訴人認被告涉有竊盜罪嫌，無非以被告甲○○之供述、告
    訴人旻揚公司之代表人乙○○於偵查中之指訴、證人戊○○
    、吳榮庭於偵查中之證述、附條件買賣契約書及經濟部工業
    局動產擔保交易（附條件買賣）登記證明書影本各乙份、德
    茂營造有限公司代表人戊○○所出具之委託書影本乙份為其
    主要依據。訊據被告堅詞否認有公訴人所指之犯行，辯稱：
    上開碎石機原本放在臺南的科學園區，是德茂營造有限公司
    負責人戊○○積欠借款，把上開碎石機交給伊保管以資抵償
    債務，伊從南部將上開碎石機拖運北上時，是乙○○親自叫
    一個綽號「貢丸」的男子，用拖板車載運到台北縣五鄉○○
    路○段九十八巷三十二之二十三號工地來交給伊，嗣後該五
    股垃圾山工地政府要收回，工地的老闆己○○要求伊在九十
    六年八月三十日之前要把上開碎石機移走，伊要移走碎石機
    時，乙○○亦在現場，且乙○○是德茂公司工地的現場管理
    人，本件是民事糾紛，伊並未竊盜」等語。經查：(一)告訴人
    代表人乙○○證稱：「上開碎石機本來是德茂公司所有，德
    茂公司有向貸款公司貸款，伊擔任保證人，後來德茂公司財
    務發生困難，貸款公司要求伊把上開碎石機買下來，否則貸
    款公司要把這台機器拍賣，伊即把碎石機下來，嗣後被告拿
    著德茂公司的委託書來說要把德茂公司的怪手及碎石機，做
    為抵債之用，伊曾告知被告伊已向貸款公司買下來了，如果
    她要碎石機的話，可以向貸款公司買回去，被告即稱她在五
    股那邊有工作，叫伊拖碎石機來五股和她一起工作，被告會
    給工資和油資，伊就叫板車和怪手司機也一起到五股來工作
    ，後來被告並未給伊任何費用，還將伊所有之碎石機拖走」
    等語（見九十七年度簡字第四八二六號卷第十四、十五頁）
    。又證人即被告所僱用之工人丁○○證稱：「德茂公司跳票
    ，沒有辦法還被告欠款，就拿上開碎石機來抵德茂公司欠被
    告的錢，伊當時是從臺南的南科，用拖板車拖上開碎石機到
    臺北縣五股，那台碎石機要拖上曳引車的時候，也是乙○○
    操作的，被告僱請的一個工人綽號叫『貢丸』的人操作碎石
    機到五股，乙○○沒有跟上臺北，他是叫『貢丸』操作」（
    見本院卷第二十二、二十三頁）等語。並有德茂公司戊○○
    所出具之委託書、附條件買賣契約書及經濟部工業局動產擔
    保交易（附條件買賣）登記證明書、九十四年十一月三十日
    德茂公司與被告所經營之家園貿易有限公司工程合約書、發
    票人為德茂公司、旻揚公司之支票影本各乙份在卷可參，故
    被告與上開碎石機原買受人德茂公司、連帶保證人即徐偉所
    經營之旻揚公司三者間有債務糾葛應可確認。(二)證人即受被
    告委託修理上開碎石機之丙○○證稱：「九十六年七月的時
    候，被告叫伊去修理碎石機，伊看那個碎石機馬達都已經壞
    掉，已無法修理，所以才整個都整個換新了，修理費用大約
    十多萬元，九十六年八月的時候修理了很多次，都是被告打
    電話叫伊修理碎石機」等語（見本院卷第二十四、二十五頁
    ）。並有丙○○所開立之估價單影本四紙在卷可佐。另證人
    即臺北縣五鄉○○路○段九十八巷三十二之二十三號工地賣
    碎石之負責人己○○證稱：「伊於九十六年七月有請被告去
    臺北縣五股垃圾山空地打碎石，但縣政府說不可以打碎石，
    縣政府限期要求撤走，所以伊請被告停工，伊叫被告趕快把
    碎石機移走，當時是被告調上開碎石機過來的，要移走當然
    也是請被告移走，除了碎石機之外，還有兩台挖土機也要移
    走，伊是每天催被告把碎石機移走」等語（見本院卷第十九
    至二十一頁）。應認被告確係將上開碎石機拖運至五股成泰
    路工地施工，但因業主即己○○要求被告停工並遷移上開碎
    石機，始拖移他處另覓放置地點，故難認被告將上開碎石機
    拖離上址五股工地現場，有不法所有之意圖。
四、綜上所陳，尚不能僅憑告訴人單人之指訴，遽認被告有竊盜
    之犯行；此外，檢察官並未再舉出其他證據，足證被告確有
    竊盜犯行存在，本院亦查無其他積極證據足以證明被告確有
    公訴人所指之犯行，揆諸首開說明，自應為無罪之諭知。
據上論斷，應依刑事訴訟法第三百零一條第一項，判決如主文。
本案經檢察官林俊峰到庭執行職務。
中    華    民    國    97    年    8    月    14    日
            刑事第八庭  法  官  潘  翠  雪
上列正本證明與原本無異。
如不服本判決，應於送達後十日內敘明上訴理由，向本院提出上
訴狀
                        書記官  江  文  彬
中    華    民    國    97    年    8    月    14    日


司法院資訊處製作；財團法人民間司法改革基金會備份。
